臺灣新北地方法院民事判決
109年度訴字第3030號
原      告  邱奕旻  
訴訟代理人  陳河泉律師
被      告  大安不動產投資顧問有限公司

法定代理人  陳彥汝  
被      告  陳育聖  
            陳育凱  
共      同
訴訟代理人  朱政勳律師                  
被      告  吉泰人力仲介有限公司


法定代理人  鍾鳴仁  
被      告  溫忠圳  

上列當事人間請求返還不當得利等事件，經本院於民國110年11
月25日言詞辯論終結，判決如下：
    主  文
被告吉泰人力仲介有限公司應給付原告新臺幣壹佰萬元，及自民
國一一零年一月一日起至清償日止，按週年利率百分之五計算之
利息。
原告其餘之訴駁回。
訴訟費用由被告吉泰人力仲介有限公司負擔。
本判決第一項於原告以新臺幣參拾參萬參仟元供擔保後，得假執
行。但被告吉泰人力仲介有限公司如以新臺幣壹佰萬元供擔保後
，得免為假執行。
原告其餘假執行之聲請駁回。
    事實及理由
壹、程序部分
一、按訴狀送達後，原告不得將原訴變更或追加他訴，但有下列
    各款情形之一者，不在此限：三、擴張或減縮應受判決事項
    之聲明者；四、因情事變更而以他項聲明代最初之聲明者，
    民事訴訟法第255條第1項但書第3款、第4款定有明文。原告
    起訴時聲明：㈠被告吉泰人力仲介有限公司（下稱吉泰公司
    ）應返還原告新臺幣（下同）100萬元支票（票號：NN00000
    00，發票日：民國109年12月31日，發票人：恆嘉工業有限
    公司，下稱系爭支票）。㈡被告陳育聖、陳育凱、溫忠圳應
    連帶給付原告100萬元，及自起訴狀繕本送達翌日起至清償
    日止，按週年利率5%計算之利息。㈢被告大安不動產投資顧
    問有限公司（下稱大安公司）應給付原告100萬元，及自起
    訴狀繕本送達翌日起至清償日止，按週年利率5%計算之利息
    。㈣前2項被告中任一項已為給付，他項被告於該給付範圍內
    同免責任。嗣於訴訟中變更聲明為：㈠被告吉泰公司應給付
    原告100萬元，及自110年1月1日起至清償日止，按週年利率
    5%計算之利息。㈡被告陳育聖、陳育凱、溫忠圳應連帶給付
    原告100萬元，及自起訴狀繕本送達翌日起至清償日止，按
    週年利率5%計算之利息。㈢被告大安公司應給付原告100萬元
    ，及自起訴狀繕本送達翌日起至清償日止，按週年利率5%計
    算之利息。㈣前3項被告中任一項被告已為給付，他項被告於
    該給付範圍內同免責任（見本院訴字卷第141頁至第142頁）
    。核乃基於系爭支票於訴訟中已經提示兌現，而以給付金錢
    之聲明代替最初給付系爭支票之聲明，並將全部聲明均以不
    真正連帶為請求，而非限於請求被告陳育聖、陳育凱、溫忠
    圳及大安公司給付部分，係屬減縮應受判決事項之聲明，均
    與前開規定相符，應予准許。
二、被告吉泰公司、溫忠圳經合法通知，未於言詞辯論期日到場
    ，核無民事訴訟法第386條所列各款情形，爰依原告之聲請
    ，由其一造辯論而為判決。
貳、實體部分
一、原告起訴主張：
  ㈠原告於109年6月5日與被告大安公司（業務員即被告陳育聖、
    陳育凱）簽訂要約書（下稱系爭要約書），原告出價6,960
    萬元欲購買被告吉泰公司所有坐落桃園市○○區○○路0段000巷
    0弄00號房地（下稱系爭廠房），原告特別要求系爭廠房一
    定需符合乙種工業工地、有建物使用執照、可工廠登記，缺
    一不可，原告才願意購買，被告陳育聖、陳育凱及大安公司
    一再向原告聲稱系爭廠房有使用執照，原告才於109年6月5
    日匆忙中即簽下系爭要約書，並交付系爭支票作為斡旋支票
    。不料，迭經原告催告，被告大安公司、陳育聖、陳育凱始
    終無法提出系爭廠房之使用執照影本予原告，其後被告陳育
    凱於109年6月14日承認系爭廠房沒有使用執照，且因原告需
    貸款請銀行至現場鑑價，銀行人員發現系爭廠房前後均有違
    建，並有占用水利地之情形，被告陳育聖、陳育凱於109年6
    月4日至現場看時，並未向原告說明有違建及占用水利地。
    原告乃以109年6月16日存證信函表示係受被告大安公司、陳
    育聖、陳育凱之欺瞞及提供不完全資訊，在誤信有使用執照
    情況下，始簽立系爭要約書，主張依民法第92條、第88條規
    定撤銷系爭要約書之意思表示，要求被告大安公司將系爭支
    票返還原告。詎被告大安公司、陳育聖、陳育凱以109年6月
    17日存證信函否認，被告吉泰公司亦以109年6月16日存證信
    函稱已收受系爭支票，原告始知被告大安公司已將系爭支票
    交付被告吉泰公司，乃再度以109年6月24日存證信函向被告
    吉泰公司、大安公司主張依民法第92條、第88條規定撤銷系
    爭要約書之意思表示，縱買賣契約已經成立，亦依相同規定
    撤銷該買賣契約之意思表示，並以系爭廠房有重大瑕疵為由
    主張解除買賣契約，請被告吉泰公司返還系爭支票。惟被告
    大安公司仍以109年7月6日存證信函矢口否認已明確之事實
    。
  ㈡原告於109年6月5日簽立系爭要約書前，被告大安公司並未給
    予原告契約審閱期，系爭要約書應屬無效。又若係有效，原
    告已以民法第92條、第88條規定撤銷系爭要約書之意思表示
    ，不論被告吉泰公司是否曾同意原告之要約，均屬無效，被
    告大安公司持有系爭支票並無法律上之原因受有利益，且被
    告吉泰公司已將系爭支票提示兌現，被告吉泰公司應依民法
    第179條規定返還100萬元及自110年1月1日起至清償日止，
    按週年利率5%計算之利息。退步言之，被告吉泰公司曾同意
    原告之要約，買賣契約有可能成立的話，原告亦已主張依民
    法第92條、第88條規定撤銷該買賣契約之意思表示，且原告
    已以系爭廠房有重大瑕疵為由，依民法第354條瑕疵擔保規
    定主張解除買賣契約，被告吉泰公司於買賣契約解除後保有
    該100萬元之利益亦已不存在，亦應依不當得利規定返還原
    告。又依不動產經紀業管理條例第26條第2項規定，經紀業
    因經紀人員執行仲介或代銷業務之故意或過失致交易當事人
    受有損害者，該經紀業應與經紀人員負連帶賠償責任。被告
    大安公司為不動產經紀業，被告陳育聖、陳育凱為經紀營業
    員，被告溫忠圳為經紀人，被告陳育聖、陳育凱交付予原告
    之產權說明書上雖有被告大安公司店長葛東昇、經紀人溫忠
    圳、營業員陳育聖於其上簽章確認，然其等於執行業務過程
    中，均未以產權說明書向原告詳細解說，被告溫忠圳甚至於
    原告簽立系爭要約書時根本不在場，原告不知被告溫忠圳是
    何人，被告陳育聖、陳育凱尚且向原告不實表示系爭廠房有
    使用執照、隱瞞有違建及占用水利地之事實，顯未履行善良
    管理人之注意義務，未履行其應盡之給付義務，使原告於誤
    信及不瞭解之情形下交付系爭支票，被告大安公司、陳育聖
    、陳育凱及溫忠圳自屬可歸責，原告依民法第184條、第185
    條及不動產經紀業管理條例第26條第2項規定，請求被告陳
    育聖、陳育凱及溫忠圳連帶給付原告所受損害100萬元。另
    依不動產經紀業管理條例第26條第1項規定，可歸責於經紀
    業之事由不能履行委任契約，致委託人受損害時，由該經紀
    業負賠償責任，原告亦依該規定請求被告大安公司賠償原告
    所受之損害100萬元。原告上開請求若任一被告已為給付，
    則其餘被告於給付範圍內同免責任等語。
  ㈢並聲明：⒈如主文第1項所示。⒉被告陳育聖、陳育凱、溫忠圳
    應連帶給付原告100萬元，及自起訴狀繕本送達翌日起至清
    償日止，按週年利率5%計算之利息。⒊被告大安公司應給付
    原告100萬元，及自起訴狀繕本送達翌日起至清償日止，按
    週年利率5%計算之利息。⒋前3項被告中任一項被告已為給付
    ，他項被告於該給付範圍內同免責任
二、被告大安公司、陳育聖、陳育凱則以：
  ㈠系爭要約書實際上未予原告3日之審閱期間，固然與法令有未
    盡相符之處。然仍應依民法居間、買賣等章節規定為補充適
    用，並不影響兩造間實質之契約關係。又原告簽立系爭要約
    書之目的，自始即在於買受後得以自己名義申請取得合法之
    工廠登記（俗稱廠登），而能正常營業一途而已，並沒有原
    告所謂「109年6月5日簽要約書時，原告特別要求乙種工業
    用地、有使用執照、可廠登，缺一不可」之事實。系爭廠房
    建築完成日期為62年1月30日，係在建築管理法規實施前已
    存在之合法建物，故系爭廠房並無使用執照，此為原告所知
    悉，原告竟於起訴狀中一再指控遭被告欺瞞，顯然完全背離
    事實。原告之真意顯然係出於錯誤理解而產生「一定要有使
    用執照才能申請合法廠登」，為了不履約，嗣後虛捏一開始
    就特別要求要有使用執照、違建及占用國有地（原告誤為水
    利地）等虛假理由。遑論系爭要約書已註記實際坪數以地政
    機關登記為準，有增建部分隨主建物一併轉移，完全不生原
    告所謂之隱瞞及因此所生之重大瑕疵，且違建僅有後方不到
    2坪作為廁所使用之空間。最重要者，兩造已於原定簽約日1
    09年6月9日達成明確之合意：「原告再回去問一下、確認一
    下（指是否一定需要使用執照才能廠登），但無論如何，隔
    日一定都會回來續行簽訂買賣本約，供原告嗣後以買方身分
    去申請廠登、實際跑廠登流程」。惟原告於隔日選擇避不見
    面，雖經被告大安公司聯繫、催促，原告均置之不理，顯然
    已違反兩造合意，原告違約不簽買賣本約之情形，灼然至明
    。再被告溫忠圳於原告簽立系爭要約書時並不在場，但不動
    產經紀業管理條例第22條係屬行政管理上之取締規定，並非
    效力規定，故被告溫忠圳不在場並不影響兩造間居間仲介、
    買賣契約成立與否之認定等語，資為抗辯。
  ㈡並聲明：⒈原告之訴及假執行之聲請均駁回。⒉如受不利判決
    ，願供擔保請准宣告免為假執行。
三、被告吉泰公司則以：
  ㈠系爭廠房可以工廠登記，且係乙種工業用地，但原告並無要
    求需有使用執照，兩造本已約定於109年6月9日下午簽約，
    是原告當場臨時突然提出「一定要有使用執照」之主張，原
    告顯然誤會需要使用執照才能申請工廠登記。另關於違建及
    占用國有地部分不會構成任何瑕疵，因被告吉泰公司與被告
    大安公司均無隱瞞，且109年6月9日當日雙方也有再討論此
    議題，原告是知情且同意的。本件係原告故意以各種理由推
    託不簽約，原告於109年6月9日承諾隔日會來簽約，然卻了
    無音訊，故本件確實係原告違約，被告吉泰公司依系爭要約
    書第5條第2項「屆時若為買方因素無法履行買賣契約時，賣
    方得沒收其定金」約定來沒收原告交付之系爭支票並兌現，
    完全合法有依據等語，資為抗辯。
  ㈡並聲明：⒈原告之訴及假執行之聲請均駁回。⒉如受不利判決
    ，願供擔保免為假執行。
四、被告溫忠圳經合法通知未於言詞辯論期日到庭，亦未提出任
    何書狀為聲明、陳述。
五、本院之判斷：
　　原告主張其透過被告大安公司、陳育聖及陳育凱之仲介，而
    就系爭廠房與被告吉泰公司簽訂系爭要約書，並交付系爭支
    票作為斡旋金，然系爭廠房並無使用執照，且有違建及占用
    水利地等情事，而無法為工廠登記，與其當初表明之購買目
    的不符，原告業以存證信函撤銷系爭要約書或買賣契約之意
    思表示，被告吉泰公司應將已兌現之系爭支票票款100萬元
    返還予原告；另被告大安公司、陳育聖、陳育凱及溫忠圳有
    可歸責之事由不能履行委託契約，並致原告受有損害，應對
    於原告負連帶損害賠償責任並給付100萬元等語，被告吉泰
    公司、大安公司、陳育聖及陳育凱固未否認系爭廠房無使用
    執所照、有違建及占用國有地等事實，然就其等應否對原告
    負不當得利、損害賠償責任，則以前揭情詞置辯。是本件兩
    造爭執所在厥為：㈠系爭房地得否作為工廠登記？㈡被告吉泰
    公司得否將系爭支票兌現？㈢被告大安公司、陳育聖、陳育
    凱或溫忠圳有無致原告受損害之情事？經查：
　㈠系爭房地無法作為工廠登記：
　⒈原告主張購買系爭廠房之目的係為作工廠登記等語，為被告
    大安公司、陳育聖及陳育凱所不爭執（見本院卷第77頁至第
    78頁），被告吉泰公司亦辯稱系爭廠房可以工廠登記等語（
    見本院卷第117頁），堪認原告透過被告大安公司、陳育聖
    及陳育凱之仲介，而向被告吉泰公司提出系爭要約書前，確
    已向被告吉泰公司確認系爭廠房可供工廠登記，方同意簽立
    系爭要約書。又原告主張系爭廠房係有違建等語，亦為被告
    大安公司、陳育聖及陳育凱所不爭執（見本院卷第81頁），
    且訴外人即原告之員工賴智麗與訴外人即被告吉泰公司之仲
    介人員陳橋樽於109年6月9日見面時，就系爭廠房後方增建
    是否為合法乙節曾有所討論，陳橋樽當時表明該增建並非合
    法，而被告吉泰公司法定代理人鍾鳴仁在場卻未曾提出異議
    乙情，此有原告、被告大安公司、陳育凱及陳育聖提出該日
    錄音譯文可參（見本院卷第93頁至第94頁、第163頁），故
    系爭廠房確有違建之事實，亦堪予認定。
　⒉又原告主張系爭廠房無法辦理工廠登記等語，雖為被告大安
    公司、陳育聖、陳育凱及吉泰公司所否認，被告大安公司、
    陳育聖及陳育凱並提出訴外人玉豐塑膠有限公司（下稱玉豐
    公司）之經濟部商工登記公示資料查詢服務為佐（見本院卷
    第181頁），其上記載玉豐公司於62年3月21日以系爭廠房作
    為工廠地址經核准為工廠登記。然玉豐公司之工廠登記迄今
    已逾40年，系爭廠房是否仍與62年3月21日登記時之狀態相
    同，係屬不明，尚無從據此逕認系爭廠房現今仍可由原告作
    為工廠登記；且系爭廠房係有違建，如前所述，依工廠管理
    輔導法第15條：「工廠有下列情形之一者，不得辦理登記或
    變更登記：三、廠房利用違章建築或違反建築物使用用途。
    」、經濟部中部辦公室106年5月22日經中一字第1063003763
    0號書函：「又關於利用非都市土地使用編定公告前已興建
    完成之舊有房屋設廠，其建物如已自行拆除增（修、改）建
    ，不得辦理工廠登記或變更登記。」，若系爭廠房有前開情
    事不得辦理工廠登記或變更登記等情，有桃園市政府110年3
    月24日府經工行字第1100058790號函覆可卷可稽（見本院卷
    第209頁），故系爭廠房因存有違建而無法為工廠登記，應
    屬明確。　
　⒊被告大安公司、陳育聖及陳育凱雖辯稱：系爭廠房後方增建
    並非系爭廠房之一部分，並無工廠管理輔導法所指涉「廠房
    利用到」之情形，且陳橋樽於109年6月9日有向原告表示若
    原告不要可以敲掉等語云云，然原告購買系爭廠房之目的既
    係作為工廠登記，自預期可將系爭廠房全部作為工廠登記範
    圍，且將增建部分拆除亦需花費時間、勞力或費用，原告為
    符合工廠登記卻需另行支出前開成本，顯與原告當初購買系
    爭廠房之目的相違，被告大安公司、陳育聖及陳育凱復未證
    明原告明知該增建將影響工廠登記而仍願意購買，自難以此
    認定增建部分不影響原告購買系爭廠房之目的。至於被告大
    安公司、陳育聖及陳育凱又辯稱：系爭廠房屬於龍壽、迴龍
    地區都市計畫案，經桃園市政府以71年間函文公布，依內政
    部營建署之函釋在都市計畫公布前已有之原有房屋，可憑都
    市計畫公布前之4種文件之一辦理，系爭廠房仍有透過申請
    為合法房屋證明以申請登記之可能性及資格云云，然縱認系
    爭廠房可以透過合法房屋證明以申請工廠登記，惟系爭廠房
    係有違建，應無從取得系爭廠房全部為合法房屋之證明，即
    使將增建部分拆除，是否仍屬違建，仍需建築管理主管機關
    依建築相關法規認定，亦有桃園市政府經濟發展局110年9月
    15日桃經工行字第1100042848號函覆在卷可參（見本院卷第
    365頁至第366頁），故系爭廠房得否取得合法房屋證明一事
    顯非確定，自無從推論系爭廠房日後可透過提出合法房屋證
    明而申請工廠登記，無從為有利於被告大安公司、陳育聖及
    陳育凱之認定。
　㈡被告吉泰公司不得將系爭支票兌現：
　⒈按意思表示之內容有錯誤，或表意人若知其事情即不為意思
    表示者，表意人得將其意思表示撤銷之，但以錯誤或不知事
    情，非由表意人自己之過失者為限；當事人之資格或物之性
    質，若交易上認為重要者，其錯誤，視為意思表示內容之錯
    誤；前2條之撤銷權，自意思表示後，經過1年而消滅；法律
    行為經撤銷者，視為自始無效；無法律上之原因而受利益，
    致他人受損害者，應返還其利益，雖有法律上之原因，而其
    後已不存在者，亦同，民法第88條第1項、第2項、第89條、
    第144條第1項、第179條定有明文。
　⒉原告係向被告吉泰公司確認系爭廠房可供工廠登記，方同意
    簽立系爭要約書，然系爭廠房因有違建而不得辦理工廠登記
    ，此已違反原告購買系爭廠房之目的，故原告誤認系爭廠房
    可辦理工廠登記，此屬重大交易標的性質之錯誤，依前開規
    定，原告得於意思表示後1年內撤銷。而系爭要約書係於109
    年6月5日簽立，原告以109年6月16日存證信函撤銷系爭要約
    書之意思表示，該意思表示並已到達被告吉泰公司，有系爭
    要約書、前揭存證信函及郵件回執在卷可憑（見臺灣桃園地
    方法院卷第17頁、第27頁至第32頁，本院卷第49頁），尚未
    逾1年時效，則系爭要約書因原告撤銷其意思表示視為自始
    無效。被告吉泰公司抗辯其依系爭要約書第5條第2項：「屆
    時若為買方因素無法履行買賣契約時，賣方得沒收其定金。
    」約定而沒收原告交付之系爭支票並兌現云云，因系爭要約
    書係屬無效，被告吉泰公司自不得據無效之系爭要約書約定
    而沒收原告交付之系爭支票，被告吉泰公司之抗辯並無可採
    。是以，被告吉泰公司業將系爭支票提示兌現，有原告提出
    系爭支票正反面影本為證（見本院卷第151頁），被告吉泰
    公司兌現取得系爭支票票款100萬元並無法律上之原因，並
    致原告受有損害，原告依不當得利規定請求被告吉泰公司返
    還100萬元，為屬有據。
　⒊至於原告109年6月16日存證信函雖稱「本人係因受到大安不
    動產及業務員陳育聖、陳育凱之欺瞞及提供不完全之資訊，
    在誤信有『使用執照』情況下，始簽立要約書，本人亦主張依
    民法第92條及第88條規定撤銷要約書之意思表示…」等語，
    然其存證信函初始即表示「因本人欲購買上開廠房之目的乃
    為從事金屬製造加工之工廠，故本人特別要求上開廠房一定
    須符合1.乙種工業地、2.有建物使用執照、3.可工廠登記，
    缺一不可，本人才願意購買…」等語，可知原告所稱「使用
    執照」即係為辦理工廠登記所用；併觀諸109年6月9日錄音
    譯文內容可見原告、被告大安公司店長店長葛東昇就「使用
    執照」、「合法房屋證明」有諸多討論，葛東昇並直接稱「
    如果你們會計師會辦的話，請他去辦一個合法房屋證明，然
    後你就可以去申請廠登、水電」等語，有被告大安公司、陳
    育聖及陳育凱提出錄音譯文可參（見本院卷第88頁），足見
    原告確實認定「使用執照」之有無將影響其日後辦理工廠登
    記，故原告於存證信函內所稱誤信有「使用執照」而簽立系
    爭要約書，其意思與其誤信系爭廠房可辦理工廠登記乃屬相
    同，且此情為被告吉泰公司所知悉，故應不影響原告前開撤
    銷系爭要約書之效力。
　⒋另被告大安公司、陳育聖及陳育凱雖辯稱原告於109年6月9日
    已與被告吉泰公司達成翌日回來簽訂買賣契約本約，供原告
    以買方身分實際申請工廠登記之特約，原告自應受拘束，無
    從嗣後單方變更云云。然縱認原告於109年6月9日已承諾翌
    日將與被告吉泰公司簽立買賣契約本約，該承諾性質應屬買
    賣契約之「預約」，而按預約非不得就標的物及價金之範圍
    先為擬定，作為將來訂立本約之張本，但不能因此即認買賣
    本約業已成立（最高法院102年度台上字第488號判決意旨參
    照），故原告嗣後未履行該預約，仍不得謂原告與被告吉泰
    公司之買賣契約本約已經成立，或原告即喪失或放棄因意思
    表示錯誤撤銷系爭要約書意思表示之權利，無從認定被告吉
    泰公司因此得將系爭支票提示兌現，被告大安公司、陳育聖
    及陳育凱前開辯稱並無可採。
　㈢被告大安公司、陳育聖、陳育凱及溫忠圳並無致原告受有損
    害：
　⒈原告主張被告陳育聖、陳育凱在執行業務過程中，未以產權
    說明書向原告詳細解說，尚且向原告不實表示系爭廠房有使
    用執照，且隱瞞系爭建物有違建、占用水利地等情事，被告
    溫忠圳則自始未在場，卻於系爭要約書上簽章，顯未履行善
    良管理人之注意義務，應依不動產經紀業管理條例第26條第
    1項、第2項及民法第184條、第185條規定賠償原告所受損害
    即系爭支票票款100萬元云云。然證人賴智麗雖於本院證稱
    ：原告簽要約書之前有問過被告陳育凱建物部分有無使用執
    照，被告陳育凱說有，是之前去現場看的時候問的，看完現
    場就約下午要簽要約書云云（見本院卷第229頁），然證人
    賴智麗係原告之員工，且於109年6月9日時在場，就在場人
    員稱其為「老闆娘」一情並未否認，此參被告大安公司、陳
    育聖及陳育凱提出錄音譯文內容可知（見本院卷第87頁至第
    101頁），可知證人賴智麗與原告交情匪淺，立場已接近系
    爭廠房之買方，故無從以其單方證述即認定被告陳育凱確曾
    明確表示系爭廠房有使用執照之事實，況原告應係將「使用
    執照」認作得否辦理工廠登記之必要條件，此由原告109年6
    月16日存證信函內容可知，無法排除原告向被告陳育凱確認
    系爭廠房得作為工廠登記後，逕自認定系爭廠房即具有使用
    執照之可能性，故難認被告陳育凱有為不實之表示。
　⒉至於系爭廠房有違建、占用水利地等節，證人賴智麗雖於109
    年6月9日曾詢問陳橋樽「我只要知道那個增建是合法的嗎」
    ，陳橋樽回稱「不是」等情，有該日錄音譯文在卷可憑（見
    本院卷第93頁），可見證人賴智麗於當日方知系爭廠房後方
    增建係屬違建，然原告當日僅聚焦系爭廠房有無使用執照得
    否作為工廠登記乙節為詢問、討論，其個人未曾提出系爭廠
    房有無增建、占用他人土地之質疑，陳橋樽或被告陳育聖、
    陳育凱及被告吉泰公司法定代理人鍾鳴仁當時亦未表示該增
    建或占用國有地就工廠登記並無影響，顯見雙方斯時並未認
    知到該違建可能導致無法辦理工廠登記之結果，自難認被告
    大安公司、陳育聖或陳育凱有刻意隱瞞之故意。而原告自承
    被告溫忠圳自始未與原告接觸，系爭要約書上「經紀人」欄
    位上蓋章是否為被告溫忠圳所為，亦未見原告舉證以實其說
    ，自無從認定其有執行業務之行為或不行為。況且，原告因
    簽立系爭要約書而交付系爭支票予被告大安公司，得依不當
    得利規定請求被告吉泰公司返還系爭支票票款100萬元，原
    告並未因此受有損害，故原告依前開規定請求被告大安公司
    、陳育聖、陳育凱及溫忠圳應負損害賠償責任並返還100萬
    元，即非有據。
六、末按遲延之債務，以支付金錢為標的者，債權人得請求依法
    定利率計算之遲延利息；應付利息之債務，其利率未經約定
    ，亦無法律可據者，週年利率為5%，民法第233 條第1 項前
    段、第203 條分別定有明文。系爭支票發票日為109年12月3
    1日，是本件原告向被告吉泰公司請求自110年1月1日起至清
    償日止，按週年利率5%計算之利息，亦屬有據。
七、綜上所述，系爭廠房因違建而無法辦理工廠登記，原告並已
    依意思表示錯誤規定撤銷系爭要約書之意思表示，系爭要約
    書為無效，被告吉泰公司已無持有系爭支票票款100萬元之
    法律上之原因，應將系爭支票票款100萬元返還原告。又被
    告大安公司、陳育聖、陳育凱及溫忠圳並無執行職務侵害原
    告權利或違反不動產經紀業管理條例第26條第1項、第2項規
    定致原告受有損害，原告不得請求其等損害賠償。從而，原
    告依民法第179條規定請求被告吉泰公司給付如主文第1項所
    示，為有理由，應予准許，逾此範圍部分，為無理由，應予
    駁回。又原告勝訴部分，原告、被告吉泰公司均陳明願供擔
    保為假執行及免為假執行之宣告，核無不合，爰分別酌定相
    當擔保金額後准許之。至原告敗訴部分，其訴既經駁回，其
    假執行之聲請即失所附麗，應併予駁回。　　
八、本件事證已臻明確，兩造其餘之主張、陳述暨攻擊防禦方法
    與證據，經本院斟酌後，認與本件判決結果已不生影響，故
    不一一加予論述，附此敘明。
九、據上論結，原告之訴為一部有理由，一部無理由，依民事訴
    訟法第79條、第390條第2項、第392條第2項，判決如主文。
    　
中　　華　　民　　國　　110 　年　　12　　月　　23　　日
                  民事第四庭    法　官　莊佩頴
以上正本係照原本作成
如對本判決上訴，須於判決送達後20日內向本院提出上訴狀。如
委任律師提起上訴者，應一併繳納上訴審裁判費。
中　　華　　民　　國　　110 　年　　12　　月　　23　　日
                            書記官　李瑞芝